臺灣彰化地方法院北斗簡易庭民事判決
111年度斗簡字第292號
原      告  詹淑惠
訴訟代理人  黃鼎昂
被      告  薛異家
上列當事人間因過失傷害案件，原告提起刑事附帶民事訴訟請求
損害賠償，經本院刑事庭以111年度交簡附民字第48號裁定移送
前來，本院於民國111年12月6日言詞辯論終結，判決如下：
    主    文
被告應給付原告新臺幣貳拾參萬參仟伍佰捌拾肆元，及自民國一
一一年三月三十日起至清償日止，按週年利率百分之五計算之利
息。
原告其餘之訴駁回。
本判決第一項得假執行；但被告如以新臺幣貳拾參萬參仟伍佰捌
拾肆元為原告預供擔保，得免為假執行。
原告其餘假執行之聲請均駁回。
    事實及理由
一、按訴狀送達後，原告不得將原訴變更或追加他訴。但有下列
    各款情形之一者，不在此限：三、擴張或減縮應受判決事項
    之聲明者，民事訴訟法第255條第1項第3款定有明文，前開
    規定於簡易訴訟程序亦適用之，此參同法第436條第2項規定
    自明。本件原告原以刑事附帶民事訴訟起訴狀，請求被告給
    付原告新臺幣(下同)644,664元及自刑事附帶民事起訴狀繕
    本送達翌日起至清償日止，按年息5%計算之利息；嗣於本院
    民國111年9月20日言詞辯論期日，撤回機車修理費用700元
    之請求，變更聲明為：被告應給付原告643,964元及自刑事
    附帶民事起訴狀繕本送達翌日起至清償日止，按年息5%計算
    之利息，原告所為，核屬減縮應受判決事項之聲明，與上開
    規定相符，應予准許。
二、原告主張：
(一)被告於110年2月26日上午9時48分許，騎乘電動自行車，沿
    彰化縣員林市萬年路2段由南往北方向行駛，行經萬年路2段
    與永昌街交岔路口時，於左轉永昌街時，撞擊沿萬年路2段
    由北往南方向行駛，由原告所騎乘之車牌號碼000-000號輕
    型機車，致原告人車倒地，原告並受有左側撓骨遠端骨折、
    雙膝、左肘、左腕挫擦傷等傷害(下稱系爭傷害)。
(二)被告因本件過失傷害案件，經檢察官提起公訴(110年度偵字
    第8851號)，本院刑事庭以111年度交簡字第1014號刑事簡易
    判決判處被告犯過失傷害罪，處有期徒刑3月，如易科罰金
    ，以1,000元折算1日。
(三)原告請求被告就下列項目負損害賠償責任：　　
　1.醫療費及醫療用品費用：原告因系爭傷害至員榮醫院接受治
    療支出醫藥費、復健費，支出77,344元，並至信昇藥局購買
    購買食鹽水、紗布、膠布、繃帶、木棉棒以醫療傷口，支出
    415元，共支出77,759元。
　2.看護費用：原告因系爭傷害由其配偶即黃鼎昂幫忙看護，自
    110年2月26日至同年月28日住院3日，又於110年3月間返家
    休養31日，共34日，每日看護費用2,400元，共請求被告給
    付81,600元。
　3.不能工作損失：原告之職業為廣告業務，有加入彰化縣廣告
    服務職業工會勞工保險，惟薪資每月因業績而有高低，每月
    投保金額為36,300元，每日工資1,210元，因系爭傷害，自1
    10年2月26日起至111年3月底無法工作，每日仍需復健療養
    ，如以基本工資計算，原告受有不能工作損失119,262元。
　4.交通費用：原告因骨折需就回診復健，搭乘機車自住家往返
    醫院，支出加油費用3,453元。
　5.營養品費用：原告因開刀故需至超市、傳統市場購買鱸魚調
    養身體，支出1,890元。
　6.精神慰撫金：本件係因被告之過失行為造成原告身體上傷害
    ，又發生車禍後被告也沒有來探望慰問，對於被告所造成原
    告痛苦，原告請求精神慰撫金36萬元。
　7.上開金額合計643,964元。　
(四)爰依民法侵權行為法律關係提起本件訴訟。並聲明：被告應
    給付原告643,964元及自起訴狀繕本送達翌日起至清償日止
    ，按年息5%計算之利息；如獲勝訴判決，願供擔保請准宣告
    假執行。　　
三、被告則以：被告對原告請求之醫療費用及用品必要費用不爭
    執；又原告受傷本來就會在家休養，故不同意給付原告看護
    費用、不能工作損失、交通費用；原告請求之精神慰撫金金
    額亦過高，被告無力支付。
四、本院之判斷：
(一)原告主張被告於前揭時、地騎乘電動自行車，因過失撞擊原
    告所騎乘之車牌號碼000-000號輕型機車，致原告受有系爭
    傷害等情，業據其提出診斷證明書等件為證，且為被告所不
    爭執，堪信原告之主張為真實。
(二)按因故意或過失，不法侵害他人之權利者，負損害賠償責任
    ；汽車、機車或其他非依軌道行駛之動力車輛，在使用中加
    損害於他人者，駕駛人應賠償因此所生之損害；不法侵害他
    人身體、健康者，對於被害人因此喪失或減少勞動能力，或
    增加生活上之需要時，應負損害賠償責任。民法第184條第1
    項前段、第191條之2前段、第193條第1項分別定有明文。被
    告就本件車禍之發生應負完全之過失責任，且被告之過失行
    為與原告所受傷害間有相當因果關係，則被告自應對原告所
    受損害負賠償之責。茲就原告本件請求賠償之項目及金額，
    判斷如下：
  1.醫療費用：原告主張因系爭傷害至員榮醫院接受治療，支出
    醫藥費、復健費，支出77,344元，並至信昇藥局購買購買食
    鹽水、紗布、膠布、繃帶、木棉棒以醫療傷口，支出415元
    ，共支出77,759元，業據原告提出員榮醫院診斷證明書、門
    診收據及信昇藥局收據在卷可憑，且為被告所不爭執，此部
    分費用77,759元自應准許。
  2.看護費用：
　⑴原告主張因系爭傷害需家人幫忙看護，自110年2月26日至同
    年月28日住院3日，又於110年3月間返家休養31日，共34日
    ，每日看護費用2,400元，共請求被告給付81,600元。經查
    ：依員榮醫院開立之診斷書內容載明：「病患因上述診斷於
    民國110年2月26日急診並住院，於當日行開放式復位合併互
    鎖式骨釘骨板內固定手術，術中需使用自費遠端橈骨固定系
    統。於民國110年2月28日出院，共住院3日，住院期間及出
    院後1個月專人照顧。宜休養兩個月，於民國110年2月266日
    至110年12月2日，接受門診及復健治療共39次。」等語。故
    原告主張其因系爭傷害需專人照護1個月又3日等情，應可採
    信。
  ⑵按親屬代為照顧被害人之起居，固係基於親情，但親屬看護
    所付出之勞力並非不能評價為金錢，雖因二者身分關係而免
    除被害人之支付義務，惟此種基於身分關係之恩惠，自不能
    加惠於加害人，故由親屬看護時雖無現實看護費之支付，仍
    應認被害人受有相當於看護費之損害，得向加害人請求賠償
    ，始符公平原則。原告主張受傷期間由其配偶黃鼎昂照顧起
    居飲食，則此部分請求自有理由。
　⑶惟原告之配偶黃鼎昂並非專業照護人員，僅因親屬關係而為
    照料，且原告之訴訟代理人黃鼎昂於本院111年9月20日言詞
    辯論期日陳稱：是由我看護的，我在補教業工作時間在晚上
    ，我白天有空。則原告請求之1個月又3日之看護時間，應以
    半日，每日1,200元計算，故被告應給付原告看護費用為40,
    800元（計算式：1,200元×34天＝40,800）。逾上開部分之請
    求，應屬無據。
  3.不能工作損失：
　⑴原告主張其為無一定雇主之勞工，但有加入彰化縣廣告服務
    職業工會勞工保險，每月投保金額為36,300元，每日工資1,
    210元，因系爭傷害，自110年2月26日起至111年3月底無法
    工作，每日仍需復健療養，如以基本工資計算，原告受有不
    能工作損失119,262元云云。
　⑵本院審酌原告原告事發當時年齡為45歲依通常情形仍有謀職
    機會，具有勞動能力，在其身體健康正常之情形下，應得謀
    取最低基本工資之工作，且原告因系爭傷害，住院3日，出
    院後宜休養2個月，有上開員榮醫院診斷明書在卷可憑，故
    原告主張2個月又3日內此期間內之不能工作損失，應屬可採
    ，逾此部分，原告並未提出其他證據以資佐證，不應准許。
　⑶此期間我國每月基本工資為25,250元，則原告未能工作所受
    之薪資損失應為53,025元（計算式：〈25250元×2個月〉＋〈252
    50元×3/30個月〉＝53025元），此即其減少勞動能力之損害，
    應予准許，逾此範圍之請求，則無理由。
  4.交通費用：
　⑴原告主張因系爭傷害需回診復健，搭乘機車自住家往返醫院
    ，支出加油費用3,453元，惟此為被告所否認。
　⑵經查，依原告所提出之交通費用支出表，原告自110年3月3日
    至111年3月24日自住家(員林市○○街00號)至員榮醫院(員林
    市○○路000號)往返就醫39次；再者，兩地距離約為1.7公里
    ，車程約6分鐘，此有本院依職權所查得之google地圖列印
    資料在卷可參。原告於1.7公里內，每次最低支出油資為110
    年3月26日之56元，最高支出油資為110年9月4日、同年月17
    日之120元，則原告既固定往返，惟竟每次加油費用並不一
    致，且當日所支出之油資金額實屬過高亦不合常理，亦與一
    般人日常生活常見之支出不符，故原告所提出之就醫交通費
    支出明細表及台灣中油電子發票證明聯之交通費用3,453元
    ，顯難採信。
　⑶惟當事人已證明受有損害而不能證明其數額或證明顯有重大
    困難者，法院應審酌一切情況，依所得心證定其數額。民事
    訴訟法第222條第2項定有明文。本院考量為原告所提出之員
    榮醫院診斷證明書，其上記載原告自受傷後接受門診及復健
    治療39次，則自住家自醫院往返自有油資之支出，另參酌現
    今油價等因素，故原告以機車為交通工具，所請求之交通費
    用2,000元之範圍內，應認原告得向被告請求之費用，逾此
    部分，不應准許。
  5.營養品費用：原告主張其因上開傷勢而須購買鱸魚調養身體
    幫助傷口復原，因此支出1,890元等情，則為被告所爭執，
    本院審酌原告既已循正規醫療途徑至醫療院所就診接受治療
    ，復未舉證證明該等支出係醫囑所建議為恢復其傷勢所必須
    之支出，且尚無從知悉鱸魚湯等對原告回復傷勢有何因果關
    聯，難認屬必要費用支出，則原告此部分請求，要屬無據，
    不應准許。
　6.精神慰撫金：按慰撫金之多寡，應斟酌雙方之身分、地位、
    資力與加害之程度，及其他各種情形核定相當之數額，該金
    額是否相當，自應依實際加害情形與請求人所受之痛苦及雙
    方之身分、地位、經濟狀況等關係決定之。本院審酌原告學
    歷為大專畢業，於本件車禍發生時從事廣告業務，每月收入
    35,000元，需扶養分別就讀大學及高中之2名子女，名下無
    財產，110年所得資料0元；被告學歷為高職畢業，從事環保
    清潔工作，每月收入24,000元，現已離婚，需扶養母親，名
    下無財產，110年所得資料370,334元。此有本院111年12月6
    日言詞辯論筆錄、個人戶籍資料查詢表、本院依職權調取電
    子閘門資料在卷可憑。本院參以原告所受傷害為左側撓骨遠
    端骨折、雙膝、左肘、左腕挫擦傷等傷害，傷勢非輕，縱使
    出院後，醫囑仍需休養2個月，又被告於騎乘電動自行車本
    應遵行交通號誌行駛，竟罔顧公眾安危，致造成原告身體受
    此重傷之傷害，原告因本件車禍事故，需要長期復健，左手
    腕長達半年無法平舉或高舉，現今仍常感覺疼痛及無法施力
    ，車禍所留下的疤痕造成日後之陰影等後遺症，本院審酌兩
    造之身分、地位、經濟能力，原告身體所受痛苦，及被告之
    上開資料等一切情狀，認原告精神慰撫金之請求，於6萬元
    範圍內，核屬公允適當，逾此部分不應准許。
　7.上開金額合計233,584元（醫療費用77759元＋看護費用40800
    元＋不能工作損失53025元＋交通費用2000元＋營養品費用0元＋
    精神慰撫金60,000元）。至原告雖另請領新光保險理賠63,2
    56元，然此理賠屬於商業保險性質，而原告領取保險金乃係
    其繳納保險費之對價，不得視為被告之賠償，無庸扣除，附
    此敘明。
五、綜上所述，原告本於侵權行為損害賠償之法律關係，請求被
    告給付原告233,584元，及自刑事附帶民事訴訟起訴狀繕本
    送達翌日即111年3月30日起至清償日止，按年息5%計算之利
    息，為有理由，應予准許；其餘逾此範圍之請求，即無理由
    ，應予駁回。
六、本判決原告勝訴部分係就民事訴訟法第427條訴訟適用簡易
    程序所為被告部分敗訴之判決，依同法第389條第1項第3款
    規定，應依職權宣告假執行。並依同法第392條第2項之規定
    ，依職權宣告被告預供擔保後得免為假執行。原告敗訴部分
    ，因訴之駁回而失所依據，不應准許。
七、本件事證已臻明確，原告其餘攻擊防禦方法及所提證據，核
    與判決結果不生影響，爰不逐一論述，併此敘明。
八、本件原係刑事附帶民事訴訟，而由本院刑事庭移送前來，依
    法不需徵收裁判費，且至本件言詞辯論終結時，亦未發生其
    他訴訟費用，故無須核定兩造訴訟費用負擔之金額，併此敘
    明。
中　　華　　民　　國　　111 　年　　12　　月　　20　　日
        　　　　　北斗簡易庭  法  官  丁兆嘉　　　　　　
以上正本係照原本作成。
如不服本判決，須於判決送達後20日內，向本院提出上訴狀。（
須按他造當事人之人數附繕本）。如委任律師提起上訴者，應一
併繳納上訴審裁判費。　　
中　　華　　民　　國　　111 　年　　12　　月　　20　　日
                      　　    書記官　蔡政軒